【裁判字號】    99,訴,170
【裁判日期】    990312
【裁判案由】    違反毒品危害防制條例
【裁判全文】
臺灣彰化地方法院刑事判決               99年度訴字第170號
公  訴  人  臺灣彰化地方法院檢察署檢察官
被      告  甲○○
上列被告因違反毒品危害防制條例案件，經檢察官提起公訴（98
年度毒偵字第2560號），本院依簡式審判程序判決如下：
    主    文
甲○○施用第一級毒品，處有期徒刑拾月。
    犯罪事實
一、甲○○前因施用毒品案件，經本院裁定移送觀察、勒戒後，
    認無繼續施用毒品傾向，於民國87年8 月25日執行完畢釋放
    ，並由臺灣彰化地方法院檢察署檢察官於以87年度偵字第59
    26、6290號為不起訴處分確定。於前開觀察、勒戒執行完畢
    5 年內之89年間，復因施用毒品案件，經本院以89年度毒聲
    字第655 號裁定移送觀察、勒戒後，認有繼續施用毒品之傾
    向，由臺灣彰化地方法院檢察署檢察官聲請強制戒治並提起
    公訴，經本院裁定令入戒治處所施以強制戒治後，於89年10
    月13日停止戒治出所付保護管束，迄90年3 月30日保護管束
    期滿，未經撤銷其停止戒治，視為已執行期滿；而起訴部分
    則經本院以89年度訴字第465 號判決判處有期徒刑9 月、7
    月，應執行有期徒刑1 年2 月確定。又因施用第二級毒品案
    件，經臺灣臺中地方法院以90年度易字第2309號判決判處有
    期徒刑6 月確定。上開二案經接續執行，於92年1 月10日縮
    短刑期假釋出監付保護管束，迄92年7 月4 日保護管束期滿
    未經撤銷假釋，視為執行完畢（未構成累犯）。詎其仍不知
    悔改，復基於施用第一級毒品海洛因及第二級毒品甲基安非
    他命之犯意，於98年9 月9 日晚上8 時許，在其位於彰化縣
    鹿港鎮○○里○○街2 巷6 號住處，以將第一級毒品海洛因
    及第二級毒品甲基安非他命加水混合置放於注射針筒中注射
    於手臂之方式，施用第一級毒品海洛因及第二級毒品甲基安
    非他命1 次。嗣於98年9 月10日上午10時許，其因另案遭通
    緝主動到案後，於未被有偵查犯罪職權之機關或公務員發覺
    施用第一級毒品之犯行前，即向員警自首施用第一級毒品海
    洛因之犯行而接受裁判，並同意員警採集其尿液送驗；然檢
    驗結果呈嗎啡與甲基安非他命陽性反應，因而循線再獲悉被
    告有上開施用第二級毒品之犯行。
二、案經彰化縣警察局鹿港分局報告臺灣彰化地方法院檢察署檢
    察官偵查起訴。
    理    由
一、本案被告甲○○所犯係死刑、無期徒刑、最輕本刑為3 年以
    上有期徒刑以外之罪，其於準備程序就前揭被訴事實為有罪
    之陳述，經受命法官告知簡式審判程序之旨，並聽取其與公
    訴人之意見後，本院認無不得或不宜改依簡式審判程序進行
    之處，爰依刑事訴訟法第273 條之1 第1 項、第284 條之1
    ，裁定由受命法官獨任進行簡式審判程序，合先敘明。
二、上揭事實，業據被告甲○○迭於警、偵訊中及本院行準備程
    序與審理時坦承不諱，且其於98年9 月10日因另案通緝到案
    時所採取之尿液，經送鑑驗結果，確呈嗎啡（按一般施用海
    洛因者會在其體內代謝為嗎啡成分殘留，並經由尿液排出）
    及甲基安非他命陽性反應，此有彰化縣警察局鹿港分局委託
    檢驗尿液代號與真實姓名對照認證單及詮昕科技股份有限公
    司00000000號濫用藥物尿液檢驗報告各1 紙附卷可稽，足徵
    被告自白與事實相符，堪予採信。
三、按依毒品危害防制條例第20條第2 項規定觀察、勒戒或強制
    戒治執行完畢釋放後，5 年後再犯第10條之罪者，適用本條
    前二項之規定；又經觀察、勒戒或強制戒治執行完畢釋放後
    ，5 年內再犯第10條之罪者，應由檢察官偵查起訴，毒品危
    害防制條例第20條第3 項、第23條第2 項分別定有明文。而
    參酌該條例第20條第3 項立法理由：「觀察、勒戒或強制戒
    治後5 年後再犯者，顯見前所實施之觀察、勒戒或強制戒治
    已足以遮斷其施用毒品之癮，為期自新及協助其斷除毒癮，
    對此5 年後再犯者爰明定仍適用初犯之規定，先經觀察勒戒
    、強制戒治之程序」及第23條第2 項之立法理由：「經觀察
    、勒戒或強制戒治後5 年內再犯者，其再犯率甚高，原據以
    實施之觀察勒戒及強制戒治既已無法收其實效，爰施以刑事
    處遇」，足見5 年後再犯者，應再適用觀察、勒戒程序，係
    因前所實施之觀察、勒戒或強制戒治已足以遮斷其施用毒品
    之癮，致5 年內未再犯，故再予其自新機會，重啟觀察、勒
    戒程序；如觀察、勒戒或強制戒治執行完畢釋放後5 年內曾
    再犯施用毒品案件，且於再犯後5 年內復有施用毒品犯行，
    則之前戒毒程序顯未能有效遮斷其施用毒品之癮，依前開立
    法意旨，自無再施以觀察、勒戒之必要，應由檢察官偵查起
    訴（最高法院95年度第7 次、97年度第5 次刑事庭會議決議
    參照）。查被告初犯施用毒品案件，經觀察、勒戒執行完畢
    釋放日係87年8 月25日，而本次公訴人起訴被告施用第一級
    毒品之犯罪時間為98年9 月9 日所犯，雖距離前述觀察、勒
    戒執行完畢釋放日已逾5 年，然被告於前述觀察、勒戒執行
    完畢釋放日後5 年內，即曾因再犯施用毒品案件，經本院以
    89年度訴字第465 號判決判處有期徒刑9 月、7 月，應執行
    有期徒刑1 年2 月確定，有臺灣高等法院被告前案紀錄表在
    卷可按，則揆諸前開說明，公訴人就被告本案施用毒品之犯
    行提起公訴，核無違誤，自應由本院依法判決。
四、綜上所述，本案事證已臻明確，被告施用第一級毒品海洛因
    及第二級毒品甲基安非他命犯行堪予認定，應依法論科。
五、核被告所為，係犯毒品危害防制條例第10條第1 項之施用第
    一級毒品罪及同條第2 項之施用第二級毒品罪。其為供己施
    用而於施用前持有海洛因及甲基安非他命之低度行為，各為
    其施用之高度行為所吸收，均不另論罪。被告以一個施用行
    為，同時施用第一級毒品海洛因及第二級毒品甲基安非他命
    ，係以一行為同時觸犯上開二罪名，為想像競合犯，應依刑
    法第55條之規定，從一重之施用第一級毒品罪處斷。按刑法
    第62條所謂「發覺」，固非以有偵查犯罪職權之機關或人員
    確知其人犯罪無誤為必要，而於對其發生嫌疑時，即得謂為
    已發覺；但此項對犯人之嫌疑，仍須有確切之根據得為合理
    之可疑者，始足當之，若單純主觀上之懷疑，要不得謂已發
    生嫌疑（最高法院72年度臺上字第641 號判例意旨參照）。
    次按有無自首乃單純之事實認定問題，與裁判上一罪之法理
    無關，自無所謂一部自首效力是否及於全部之審判不可分原
    則之適用。因之裁判上一罪犯罪事實有無自首，仍應就全部
    犯罪行為，分別為個別的觀察認定，並就各個自首之犯罪行
    為分別適用自首規定減輕其刑，與牽連犯之從一重處斷及連
    續犯之以一罪論法理無涉（最高法院80年度臺上字第4327號
    判決意旨參照）。查本件有關被告涉犯施用第一級毒品之犯
    行，係其因另案通緝到案後，於訊問員警未發覺其該次犯罪
    之任何跡證前（本案並未查扣得任何毒品或供施用毒品之工
    具，訊問時警員亦未發現發現被告身上有注射針孔），即自
    動向承辦員警自首其施用第一級毒品之犯行，此有被告於98
    年9 月10日之警詢筆錄1 份附卷可憑，足認被告確係於有偵
    查犯罪職權之機關或公務員發覺上揭施用第一級毒品犯行之
    確切根據而得為合理之懷疑前，即主動供述其施用第一級毒
    品，自屬自首無誤；至被告雖未就同時施用第二級毒品之犯
    行為自首，然揆諸上揭判決意旨，尚不影響其就施用第一級
    毒品犯罪為自首之效力，而本案被告既從一重以施用第一級
    毒品罪處斷，是爰依刑法第62條前段規定減輕其刑。爰審酌
    被告前曾因施用毒品案件，經移送觀察、勒戒、強制戒治及
    判刑入監執行，且前甫於98年7 月3 日因施用毒品案件經本
    院判決有期徒刑7 月確定，有臺灣高等法院被告前案紀錄表
    附卷可稽，猶不知悔改，於前案判決確定後僅2 月，即再犯
    本次施用毒品犯行，不僅戕害自身健康，辜負國家將其視為
    病人施以勒戒處遇之苦心，更彰顯被告有施以相當期間監禁
    ，以矯正其施用毒品惡習之必要，惟考量被告犯罪動機、目
    的，其手段對他人權益之侵害仍屬有限及於本院審理時已坦
    承犯行之犯後態度等一切情狀，認公訴人求處有期徒刑10月
    ，尚屬適當，爰量處如主文所示之刑，以示懲儆。
據上論斷，應依刑事訴訟法第273 條之1 第1 項、第299 條第1
項前段，毒品危害防制條例第10條第1 項、第2 項，刑法第11條
前段、第55條、第62條前段，判決如主文。
本案經檢察官王元郁到庭執行職務。
中    華    民    國    99    年    3     月    12    日
                  刑事第四庭    法  官  吳永梁
以上正本證明與原本無異。
如不服本判決應於收受判決後10日內向本院提出上訴書狀，並應
敘述具體理由；其未敘述上訴理由者，應於上訴期間屆滿後20日
內向本院補提理由書(均須按他造當事人之人數附繕本)「切勿逕
送上級法院」。
中    華    民    國    99    年    3     月    12    日
                                書記官  許原嘉
附錄本案論罪科刑法條全文：
毒品危害防制條例第10條
施用第一級毒品者，處6 月以上5 年以下有期徒刑。
施用第二級毒品者，處3 年以下有期徒刑。

司法院資訊處製作；財團法人民間司法改革基金會備份。
